【裁判字號】    99,訴緝,100
【裁判日期】    991130
【裁判案由】    偽造文書等
【裁判全文】
臺灣桃園地方法院刑事判決             99年度訴緝字第100號
公  訴  人  臺灣桃園地方法院檢察署檢察官
被      告  黃志勳
上列被告因偽造文書等案件，經檢察官提起公訴（86年度偵字第
67 04 號、第8576號、第11251 號、86年度偵緝字第236 號），
本院判決如下：
    主  文
本件免訴。
    理  由
一、公訴意旨略謂：被告黃志勳與蔡玉華（業經本院判處有期徒
    刑1 年6 月確定）係夫妻，竟共同基於意圖為自己不法所有
    之概括犯意，於民國86年1 月至3 月間止，以某建設公司之
    名義向邱解真、郭明忠、何瑋玲、廖木長、徐倉蓮等人詐稱
    其夫妻二人正投資於桃園縣市內之法拍屋，因認識台灣桃園
    地方法院之書記官「邱文亮」（經查並無其人），有門路可
    買到便宜之法拍屋，先於86年2 月間蔡玉華、黃志勳二人向
    邱解真稱桃園市○○街有某法拍屋可賣，邱解真因而陷於錯
    誤而將現金新台幣（下同）293 萬元交付予蔡玉華二人，同
    年3 月間，又向郭明忠宣稱桃園市○○路325 號有某法拍屋
    可賣，郭明忠因陷於錯誤將現金500 萬元交付給蔡玉華二人
    ，二人得手後又連續向何瑋玲訛稱因認識書記官「邱文亮」
    可以在3 個月內從法拍屋上賺錢，何瑋玲亦因而陷於錯誤將
    現金1000多萬元陸續交付或存入予蔡玉華所開立之華信商業
    銀行桃園分行000000000000000 號帳戶內。除此外另有徐慕
    倫遭蔡玉華二人以同一手法詐得現金50萬元，呂惠萍遭詐騙
    現金900 多萬元，廖木長遭詐騙現金500 萬元，徐倉運遭騙
    300 多萬元等。86年3 月間，邱解真等因見蔡玉華及黃志勳
    二人所稱之法拍屋久無下文心生疑慮，蔡玉華遂先至桃園市
    ○○路大廟附近某不知名之刻印店內偽刻「臺灣桃園地方法
    院」關防印，及書記官「駱麗君」之職章後，偽造臺灣桃園
    地方法院86度交重附刑字第19號刑事裁定，用以取信邱解真
    等人，後又出示偽造之同年3 月25日律師陳鄭權、黃德財二
    人之協調會議紀錄，以資搪塞，足生損害於陳鄭權等人。同
    年4 月初某日何瑋玲因至蔡玉華處質問蔡玉華有關法拍屋買
    賣之真相時，無意間於蔡玉華所駕駛之小客車上右前方置物
    箱內發現上開「臺灣桃園地方法院」關防印1 枚，因而得知
    蔡玉華二人所出示之臺灣桃園地方法院86年度交重附刑字第
    19號刑事裁定及陳鄭權、黃德財律師二人之協調會議紀錄均
    屬偽造，至此邱解真等人始知受騙，因認被告黃志勳牽連涉
    犯刑法第216 條、第210 條之行使偽造私文書罪（下稱甲罪
    ）、同法第216 條、第211 條行使偽造公文書罪（下稱乙罪
    ）、同法第339 條第1 項詐欺取財罪（下稱丙罪）等罪嫌云
    云。
二、按案件時效已完成者，應諭知免訴之判決，並得不經言詞辯
    論為之，刑事訴訟法第302 條第2 款、第307 條定有明文。
    次按，於94年1 月7 日刑法修正施行前，其追訴權時效已進
    行而未完成者，比較修正前後之條文，適用最有利於行為人
    之規定，刑法施行法第8 條之1 定有明文。本件被告所牽連
    涉犯之重罪即刑法第216 條、第211 條行使偽造公文書罪，
    其法定本刑為7年以下有期徒刑，依修正前刑法第80條第1項
    第2 款之規定，其追訴權時效期間為10年：而修正後刑法第
    80條第1 項第2 款則規定為20年。依修正後刑法所定追訴權
    時效期間較長，對行為人較為不利，故本件關於追訴權時效
    期間之計算，自應適用修正前刑法第80條第1 項第2 款之規
    定，且關於追訴權時效之停止進行及其期間、計算，亦應一
    體適用修正前刑法第83條規定。又追訴權之時效，如依法律
    之規定，偵查、起訴或審判之程序，不能開始或繼續時，停
    止其進行。前項時效停止，自停止原因消滅之日起，與停止
    前已經過之期間，一併計算。停止原因繼續存在之期間，如
    達修正前刑法第80條第1 項各款所定期間四分之一者，其停
    止原因視為消滅，修正前刑法第83條亦有明定。又牽連犯追
    訴權時效，在各個犯罪間各自獨立，不相干連，應分別計算
    （最高法院69年台上字第4917號判例參照）。另按「出生之
    月日，無從確定時，推定其為七月一日出生。」為民法第12
    4 條第2 項前段所明定，於其他有關曆法之推算，同此類推
    適用，乃當然之法理，亦屬一般之法律常識（最高法院96年
    度台上字第1880號判決參照）。
三、查，本件被告所牽連涉犯較重之甲罪，其犯罪成立之日為86
    年3 月15日（本件起訴書記載被告犯罪時間為「86年3 月間
    」，並無確切之日，依民法第124 條第2 項前段之法理，應
    推認為該月15日），追訴權時效應自該日起算。而所牽連涉
    犯較輕之乙罪，其犯罪行為成立日為86年3 月25日，追訴權
    時效應自該日起算。所牽連涉犯另一較輕之丙罪，其犯罪行
    為終了日為86年3 月15日（起訴書記載被告犯罪時間為「86
    年3 月間」，並無確切之日，依民法第124 條第2 項前段之
    法理，應推認為該月15日），追訴權時效應自該日起算。另
    案件經實施偵查，其追訴權既無怠於行使之情形，即不生追
    訴權時效進行之問題（最高法院82年度第10次刑事庭會議決
    議意旨、99年度台上字第1013號判決參照）。本件檢察官86
    年5 月9 日受理被害人邱解真告訴丙罪，開始對被告實施偵
    查丙罪，有刑事告訴狀上所蓋臺灣桃園地方法院檢察署收文
    日期戳戳章可稽（見86年度偵字第6704號卷第1 頁），另於
    86年5 月17日受理被害人陳鄭權告訴甲罪、告發乙罪，開始
    對被告實施偵查甲、乙罪，有刑事告發狀上所蓋臺灣桃園地
    方法院檢察署收文日期戳戳章可稽（見86年度偵字第7132號
    卷第1 頁），嗣於86年12月16日偵查終結甲、乙、丙罪，翌
    日向本院提起公訴，有臺灣桃園地方法院檢察署86年12月17
    日桃檢茂字第236 號函送起訴案卷之該函上所蓋本院收件日
    期戳章可按（見本院卷第1 頁）。是本件罪追訴權時效於檢
    察官自86年5 月9 日（丙罪）、86年5 月17日（甲、乙罪）
    對被告開始偵查至86年12月16日偵查終結之實施偵查期間共
    7 月9 日（丙罪）、7 月1 日（甲、乙罪），並無追訴權不
    行使之情形，其追訴權時效自無進行之問題。則甲罪、乙罪
    、丙罪應分別自86年3 月25日（甲、乙罪）、15日（丙罪）
    起算，經分別加計檢察官開始偵查本案至偵查終結之實施偵
    查期間7 月1 日（甲、乙罪）、7 月9 日（丙罪）及起訴繫
    屬本院審理（86年12月17日）迄本院發佈通緝日（87年7 月
    3 日）之期間6 月又18日（此期間不生時效進行之問題），
    與被告因通緝致本案審判程序不能開始，而停止追訴權時效
    進行持續所達上開追訴權時效期間之四分之一期間即2 年6
    月後，被告所犯前揭甲罪、乙罪、丙罪之追訴權時效，依舊
    法應分別至「99年11月14日」、「99年11月14日」、「99年
    11月12日」完成。茲被告迄今尚未緝獲歸案，其所犯上開犯
    罪已因時效完成而消滅，揆諸前揭說明，爰不經言詞辯論，
    逕為免訴之諭知。
據上論斷，爰依刑事訴訟法第302 條第2 款、第307 條，判決如
主文。
中    華    民    國    99    年    11    月    30    日
                  刑事第九庭  審判長  法  官 吳為平
                                      法  官 陳正昇
                                      法  官 蘇琬能
以上正本證明與原本無異。
如不服本判決應於收受判決後10日內向本院提出上訴書狀，並應
敘述具體理由。其未敘述上訴理由者，應於上訴期間屆滿後20日
內向本院補提理由書( 均須按他造當事人之人數附繕本) 「切勿
逕送上級法院」。
                                      書記官  黃惠鈴
中    華    民    國    99    年    11    月    30    日

司法院資訊處製作；財團法人民間司法改革基金會備份。
